【裁判字號】    98,重訴,287
【裁判日期】    990526
【裁判案由】    損害賠償
【裁判全文】
臺灣臺中地方法院民事判決             98年度重訴字第287號
原      告   丙○○
訴訟代理人   周瑞鎧律師
被      告   乙○○
             甲○○
共      同
訴訟代理人   廖志堯律師
上列當事人間請求損害賠償事件，經本院刑事庭移送而來（98年
度附民字第9號），本院於民國99年5月5日言詞辯論終結，判決
如下：
    主    文
被告應連帶給付原告新臺幣柒佰捌拾伍萬仟佰捌拾玖元，及
自民國九十八年一月十三日起至清償日止，按年息百分之五計算
之利息。
本判決於原告以新臺幣貳佰陸拾壹萬柒仟元為被告供擔保後，得
假執行。但被告以新臺幣柒佰捌拾伍萬仟佰捌拾玖元為原告
預供擔保，得免為假執行。
    事實及理由
壹、原告主張：
一、坐落臺中縣和平鄉○○段16地號土地為被告乙○○所有，原
    由被告乙○○種植果樹經營果園，被告甲○○自民國92年間
    起加入被告乙○○上開果園之經營，平日與被告乙○○就果
    園關於水果栽種、僱工採收及果園設備之維護管理等事務分
    工合作而共同經營。96年8月間，因颱風即將來襲，被告透
    過劉興來之介紹，僱用原告及原告之夫陳雲庚，前來上開果
    園採收水果。被告本應注意，由被告乙○○於10餘年前僱工
    架設，連結臺中縣和平鄉省道台七甲線56.8公里處公路及臺
    中縣和平鄉○○段16地號土地果園（緊鄰果園之建物為門牌
    號碼臺中縣和平鄉○○路○段48號之房屋）兩端，平日由被
    告共同管理維護之流籠機械設備（以柴油發動機即馬達帶動
    ，以操縱桿及煞車桿操控運行，下稱系爭流籠），應僅供載
    運林產物使用，不得載運人員，且其限載重量為100公斤，
    但系爭流籠並未有書寫載重量或載重限制，僅公路端乘坐流
    籠處有寫禁止乘坐；且被告自身均無保養系爭流籠之專業知
    識，應定期僱請專業人員管理維護，於客觀上又無不能注意
    情事，詎被告竟均疏未注意及此，貿然提供系爭流籠予其等
    僱請之果園工人劉興來、原告、陳雲庚乘坐作為進出果園之
    交通工具，亦未曾告知系爭流籠之限載重量。嗣於96年8月6
    日上午被告甲○○先以行動電話連絡陳雲庚、原告等人前來
    果園採收水果，至同日上午8時許，陳雲庚抵達後，以行動
    電話向被告甲○○告知其等已到達，被告甲○○則告知其等
    可自公路端搭乘系爭流籠至果園端，並由被告乙○○在果園
    端操作系爭流籠，訴外人陳雲庚、原告等人在公路端聽到系
    爭流籠馬達啟動聲音後，先由原告與其子陳建華共同乘坐，
    並在被告乙○○之操作下，系爭流籠開始運轉下行至果園端
    ，途中，系爭流籠即因保養不當導致纜線過鬆，並因載重超
    重，瞬間失速向下俯衝而高速撞擊流籠碼頭，導致乘坐在系
    爭流籠上之原告，因受此強大力道撞擊，受有第一腰椎脊髓
    損傷併雙下肢癱瘓、第二腰椎爆裂性骨折、神經性膀胱、泌
    尿道感染、雙側脛骨腓骨骨折、骨盆骨折、薦骨骨折、腹部
    鈍傷、胸部挫傷併左側肋骨骨折之傷害，其傷勢已嚴重減損
    雙下肢之機能（肌力只達0或1分），並致其癱瘓，而於身體
    有重大不治之重傷害。
二、原告依民法第184條第1項前段、第185條第1項前段、第193
    條第1項及第195條第1項之規定，請求被告連帶賠償其所受
    之損害。原告請求之金額合計新臺幣（下同）7,853,389元
    ，分述如下：
（一）醫療費用
      依原告提出之醫療費用收據計算，共支出14,991元醫療費
      用。
（二）增加生活上需要之支出
      原告自意外事故受傷至今，身體仍遺存雙下肢癱瘓及大小
      便失禁，行動依賴輪椅代步，穿衣、洗澡、大小便部分需
      人扶助等後遺症。原告於57年2月25日出生，96年8月6日
      受傷時未滿40歲，依據94年臺灣省簡易生命表，滿40歲女
      性之平均餘命約有41.78年，如以原告之餘命尚有41年，
      計算如下：
      1.尿布費用489,080元。
        原告因前揭傷害，大小便失禁，日常生活需使用大、小
        號尿布；原告使用之大號用尿布每片12元、每天使用1
        片，小號用尿布每片6元、每天使用約8片，每日尿布費
        用約60元、每月1,800元、每年21,600元方式計算。以4
        1年一次給付依霍夫曼係數計算共計489,080元。
      2.看護費用：8,264,554元。
        依據埔里榮民醫院於98年7月20日所開具之最新診斷證
        明書，根據原告130次之復健結果判斷原告目前日常生
        活需專人全日照護。原告雖係由丈夫及兒子看護，惟仍
        得對被告請求看護費用。比照專業看護每日看護費用2,
        000元，部分需人扶助故僅請求每日1,000元，每年365,
        000元（計算式：1000×365＝365000），41年一次給付
        依霍夫曼係數計算共計8,264,554元（計算式：365000
        ×22.642615＝0000000）。
      3.上揭共計8,753,634元。
（三）勞動能力減少之損害
      原告所受傷害經勞工保險局核定為勞工保險殘廢給付標準
      表第三等級殘障，喪失勞動能力99.97％。原告於57年2月
      25日出生，96年8月6日受傷時尚未滿40歲，如工作至65歲
      退休，則尚可工作逾25年。原告於本件意外事故前，在梨
      山地區打零工，每月工作日數20餘天，每日工資1,000元
      ，原告以基本工資每月17,280元請求此部分之損害，每年
      為207,360元，並無不妥，以25年一次給付，依霍夫曼係
      數計算共計3,420,357元（計算式：207360×99.97％×16
      .499726＝0000000）
（四）精神慰撫金
      本件原告受傷至今身體仍遺存雙下肢癱瘓及大小便失禁，
      行動依賴輪椅代步、穿衣、洗澡、大小便仍部分需人扶助
      等後遺症，加上復健達130次，身體及心理均遭受極大之
      痛苦，爰依最高法院51年台上字第223號判例，請求100萬
      元精神慰撫金。
（五）原告得請求之總金額計13,188,982元，惟原告承認就事故
      之發生與有40％之過失，故乘以被告之過失比例60％，原
      告得請求被告賠償之金額為7,913,389元，再扣除被告前
      已給付之金額60,000元，故請求被告賠償7,853,389元。
三、對被告抗辯之陳述：
    距離事發之時已經過二年多，系爭流籠業已修復完成，是否
    能夠鑑定及必要性，原告實屬存疑。系爭流籠於公路端並無
    限重標示，被告等二人共同經營管理果園，皆負有保養流籠
    機械設備之責任，且原告前一年便已至該果園幫忙採收水果
    過，也乘坐過系爭流籠，在本次事故並非第一次乘坐。另依
    證人劉興來於刑事偵查中之證述，原告之子陳建華亦是受邀
    至果園幫忙採水果。再依被告訴訟代理人於偵查卷中所述，
    進入被告乙○○之果園，需先走一小段路到工寮，在往果園
    方向中還有高麗菜園，除路途遠、坡度大，尚須知會鄰地使
    用人，而無直接通達被告果園之路，故非不得已之狀況，平
    常進出應是利用系爭流籠直接進出。被告提出之被告甲○○
    與證人劉興來行動電話錄音之光碟內容，被告甲○○表面上
    雖係要證人劉興來說實話，卻多次暗示證人劉興來如何講等
    語。
貳、被告則以：
一、系爭流籠於引擎馬達未發動之情形下，會否因為重量超載及
    坡度極為陡峭影響，而遽然發生自公路端失控向下滑落果園
    端；抑或只要流籠馬達未發動，則不論有無嚴重超載，及兩
    端間坡度極為陡峭，系爭流籠均不會從公路端自行失控滑向
    果園端之爭點，要屬客觀上得經由專業機關加以鑑定判明之
    事項，因而請求送交專業機關加以鑑定，以供判斷本件事故
    責任之歸屬及程度。再依證人吳清海於偵查中之證述，並無
    否定在未發動馬達下，系爭流籠於公路端乘坐超載甚重時，
    加上坡度為陡峭，是否會發生流籠突然失控自行向下滑落可
    能之異常情形，且於審理期日到庭作證時，均一再確認有此
    可能。刑事判決徒以證人吳清海於審理中作證所言，與其在
    偵查中之陳述不符，即逕採證人吳清海於偵查中之證述為據
    ，但未詳加說明理由及證據，誠難令人信服。刑事案件二審
    未對被告提出之光碟予以勘驗，此乃為證明刑事案件訴訟程
    序偵、審中目擊證人劉興來所證述之詞係虛偽不實，且事故
    發生原因乃系爭流籠保養不當導致纜線過鬆之情形無法證明
    ，纜線有過鬆情形亦無法證明。故而，本件事故發生乃係原
    告與其子陳建華、配偶陳雲庚等人當日到達系爭流籠公路端
    ，在尚未聯繫被告前，原告及其子陳建華擅自貿然先行乘坐
    上公路端之流籠內，被告二人並未同意讓原告搭乘，因原告
    與其子當時之體重合計甚重，遠超過系爭流籠所能負荷之載
    重，至其二人甫乘坐上去後，即瞬間發生失控滑落向下俯衝
    而高速撞擊流籠碼頭，造成原告受有身體癱瘓之重大不治之
    重傷害。況系爭流籠無人操作是無法發動，且果園隔壁鄰地
    有條水泥通路約1、2公尺可通至公路，行走約3、5分鐘，原
    告並未曾搭乘系爭流籠到果園端過。
二、若認被告2人成立業務過失致重傷之侵權行為，就原告請求
    之金額，抗辯如下：
（一）對原告主張之醫療費用及尿布費用部分無意見。
（二）原告因系爭流籠碰撞事故至嚴重受傷，雙下肢癱瘓，行動
      不便，惟依原告提出之神經障礙及殘廢詳況及說明，僅顯
      示第8點大小便、第9點沐浴更衣部分需人扶助，其餘可由
      原告自行處理，因此實際生活自理照顧能力應無終生需賴
      專人看護之必要，應認僅有部分生活需要需人扶助。對每
      半日看護費用1,000元部分不爭執。
（三）對原告因此傷害減少勞動能力99.97%不爭執，惟原告在事
      故發生當時，係在梨山地區從事零工，並無固定收入，衡
      情難認原告至65歲前，每月必有17,280元收入所得，能否
      以一般勞工可期待每月獲得17,280元之基本工資同視，顯
      非無疑，因此原告以一般勞工每月基本工資計算喪失勞動
      能力之工作損失標準，尚難憑採。
（四）原告之子陳建華於事故發生當時若未與原告一同乘坐系爭
      流籠，應即可避免意外發生，且被告等對此事毫無所悉，
      原告請求精神慰撫金100萬元尚屬過高，本院在酌定精神
      慰撫金時，應審酌此點，始符合理及公平。
（五）意外事故發生當時，原告係明知與其子陳建華二人合計體
      重甚重，業已超過系爭流籠之載重負荷，且其子陳建華根
      本不在參與搶收水果之列，原告竟不顧危險任由其子陳建
      華貿然同坐上系爭流籠，是原告對於系爭流籠失速滑落撞
      擊事故之發生與有過失，依民法第217條規定，得減輕賠
      償金額或免除之。若被告就本件事故有過失，對於原告與
      有過失比率為40%無意見等語，資為抗辯。
、本件經兩造整理並協議簡化爭點如下：
一、原告請求之依據：
    原告依民法第184條第1項前段、第185條第1項前段、第193
    條第1項及第195條第1項之規定，請求被告連帶賠償其所受
    之損害。
二、兩造之聲明部分：
（一）原告訴之聲明：
    1.被告應連帶給付原告7,853,389元，及自起訴狀繕本送達
      被告之翌日（即98年1月13日）起至清償日止，按年息5%
      計算之利息。
    2.願供擔保，請准宣告假執行。
（二）被告答辯聲明：
    1.原告之訴及假執行之聲請均駁回。
    2.如受不利判決，願供擔保請准宣告免為假執行。
三、兩造不爭執之事項（本院逕採為判決之基礎，毋庸證明）：
（一）坐落臺中縣和平鄉○○段16地號土地為被告乙○○所有，
      原由被告乙○○種植果樹經營果園，被告乙○○於事故發
      生之10餘年以前，在上開果園僱工架設流籠機械設備，藉
      以連結臺中縣和平鄉省道台七甲線56.8公里處公路及臺中
      縣和平鄉○○段16地號土地果園（緊鄰果園之建物為門牌
      號碼臺中縣和平鄉○○路○段48號之房屋）兩端。96年8月
      6日當天，因颱風來襲，原告及原告之夫陳雲庚透過劉興
      來之聯絡，前來上開果園採收水果。
（二）96年8月6日上午8時許，原告及陳雲庚等人抵達前開公路
      端後，原告與其子陳建華共同乘坐系爭流籠欲往上開果園
      ，流籠開始運轉下行至果園端之途中，瞬間失速向下俯衝
      而高速撞擊流籠碼頭，導致乘坐在流籠上之原告，因受此
      強大力道撞擊，受有第一腰椎脊髓損傷併雙下肢癱瘓、第
      二腰椎爆裂性骨折、神經性膀胱、泌尿道感染、雙側脛骨
      腓骨骨折、骨盆骨折、薦骨骨折、腹部鈍傷、胸部挫傷併
      左側肋骨骨折之傷害，其傷勢已嚴重減損雙下肢之機能（
      肌力只達0或1分），並致其癱瘓，而於身體有重大不治之
      重傷害。
（三）上開原告所搭乘之系爭流籠機械設備，係以柴油發動機即
      馬達帶動，以操縱桿及煞車桿操控運行，依規定應僅供載
      運林產物使用，不得載運人員，且其限載重量為100公斤
      ，但該流籠並未書寫載重量或載重限制，僅公路端的乘坐
      流籠處有寫禁止乘坐；被告乙○○、甲○○自身均無保養
      上開流籠之專業知識，未定期僱請專業人員管理維護。又
      上開流籠之二端，即公路與果園落差約45度，該流籠平日
      無人乘坐時，係果園、公路端各停放一個。
（四）若被告需負侵權行為之損害賠償責任，對原告請求賠償之
      醫療費用：14,991元、尿布費用489,080元部分不爭執，
      如原告有終生受半日看護之必要，對於每半日看護費用1,
      000元不爭執；對於原告因此傷害減少勞動能力99.97%不
      爭執。
（五）原告對於系爭流籠失速滑落撞擊事故之發生，與有40%之
      過失。
二、兩造爭執之事項（本院判斷）：
（一）被告就事故之發生是否有本院97年度易字第4598號刑事判
      決（下稱系爭刑事案件、判決）所認定之過失？
      被告抗辯事故之發生係原告等人於當日到達系爭流籠公路
      端後，在尚未通知聯繫被告方面以前，原告與其子陳建華
      即擅自貿然先行乘坐上公路端之流籠內，不料因其二人當
      時之體重合計甚重，遠超過系爭流籠所能負荷之載重範圍
      ，後其二人甫乘坐上去後，流籠即瞬間發生失控滑落向下
      俯衝而高速撞擊流籠碼頭，致原告因此受有身體癱瘓之重
      大不治重傷，是否有據？
（二）原告請求之下列費用是否於法有據？
      1.看護費用：8,264,554元。
        (1)依原告所受之傷勢，有無終身受看護之必要？
        (2)如原告所受之傷勢，有無終身受半日看護之必要？原
          告請求賠償半日看護費用1,000元，是否有據？
      3.勞動能力減少之損害：3,420,357元。
        原告請求按基本工資每月17,280元計算自事故發生時至
        65歲退休止，計25年勞動能力減少之損害，有無理由？
      4.原告請求被告賠償慰撫金100萬元，是否相當？
肆、本院之判斷：
一、被告就事故之發生是否有系爭刑事判決所認定之過失？
（一）本件位於臺中縣和平鄉○○段16地號土地上之果園，原為
      被告乙○○所經營，並於10餘年以前即在上開果園僱工架
      設，連結公路（臺中縣和平鄉省道台七甲線56.8公里處）
      、果園（臺中縣和平鄉○○段16地號土地，緊鄰之建物為
      門牌號碼臺中縣和平鄉○○路○段48號之房屋）兩端之流
      籠機械設備，而被告甲○○自92年間起即加入被告乙○○
      上開果園之經營，平日與被告乙○○就果園關於水果栽種
      、僱工採收及果園設備之維護管理等事務分工合作而共同
      經營；96年8月6日當天，因颱風來襲，被告乙○○、甲○
      ○透過訴外人劉興來之介紹，僱請原告、原告之夫陳雲庚
      及其子陳建華等人前來上開果園採收水果等事實，業據被
      告乙○○於系爭刑事案件偵查中陳稱：「（果園何人所有
      ？）我所有」、「（此流籠是何人設置？）是我已設置10
      多年了」、「（何人僱請工人？）我請劉興來幫我找人來
      作，因颱風快來，所以我才趕快請劉興來找幫手」等語；
      被告甲○○於系爭刑事案件偵查陳稱：「我從92年起到95
      年都在父親的果園幫忙」、「（96年2月以前在果園工作
      ，究竟有無向乙○○拿工資？）我沒有錢的時候我爸爸才
      會給我，沒有固定的金額」、「我用手機聯絡陳雲庚就是
      丙○○的先生，請他過來幫忙，劉興來是前一、二天就來
      幫忙」等語（見97年度他字卷第686號卷【下稱他字卷】1
      4頁、97度偵字第9411號卷【下稱偵字第9411號卷】第13
      頁、系爭刑事案件一審卷第31頁反面、第237頁）。核與
      證人王遠琴於系爭刑事案件一審證稱：「（流籠）有的時
      候他們2人會一起操作，有時候乙○○一人操作，發動機
      都是乙○○操作比較多，而甲○○主要都是果園工作」、
      「劉興來早上來上班，說部落那邊很多人在搶收，乙○○
      就說那我們是不是也要增加人手搶收，就問劉興來有沒有
      認識的人找二、三人來幫忙，劉興來就打手機通知丙○○
      的老公，問有沒有空來我們這邊搶收，並說這邊就是前一
      年他們有來過的地方，講了之後，就把手機交給甲○○，
      甲○○就叫他們有空的話來幫忙」等語。原告於系爭刑事
      案件一審陳稱：「那天是我同學劉興來打電話，劉興來在
      他們果園工作，劉興來說怕颱風來，因為果園很大怕收成
      來不及問我可不可以幫他們收」等語。證人陳雲庚於系爭
      刑事案件一審證稱：「（你們4位為何會前往上開地點？
      ）早上6點多的時候，甲○○親自打電話給我，說颱風要
      來，叫我們去幫忙採收梨子，甲○○說我們有幾位就過去
      幾位幫忙」等語（見系爭刑事案件一審卷第48頁、19 4頁
      反面、195-1頁、228頁反面）。證人劉興來於系爭刑事案
      件二案審理時證稱：「（案發當日，告訴人及其先生，要
      來果園幫忙採收時，你是否知道他們已經到現場了？）我
      知道，因為老闆說颱風要來了，所以請告訴人夫妻及其兒
      子來幫忙採收，我記得他們好像有打電話告訴我。好像告
      訴人的先生也有喊的樣子。我印象中好像告訴人的先生有
      打電話給被告他們。」等情，均大致符合，應可認定。被
      告乙○○、甲○○雖於事後否認其等有僱請原告、陳雲庚
      等人前來採收水果，並抗辯：係證人劉興來找來的云云，
      然非但與其前所陳述不一，且被告甲○○已陳稱有以手機
      連絡證人陳雲庚等語，與證人陳雲庚證述相符。況且，證
      人劉興來僅係被告乙○○、甲○○於事發前二、三日僱用
      至果園採收水果之工人，業據被告乙○○、甲○○陳明在
      卷，則證人劉興來豈有擅自找採收工人前來被告2人之果
      園採收之理？是被告乙○○、甲○○所辯，顯非可採信。
      是以原告、陳雲庚及其子陳建華於96年8月6日經由被告僱
      請前來採收水果之事實，應可認定。
（二）本件上開果園所設置連結公路端及果園端之流籠，依據農
      業用地容許作農業設施使用審查辦法第13條第9款之規定
      ：流籠纜線設施僅限供運送林產物使用，不得載運人員。
      被告均明知設置於其果園之上開流籠不得載運人員，然為
      圖便利，竟貿然提供原告等人乘坐之事實，業據原告於系
      爭刑事案件一審審理時陳稱：「那天有我、我先生、我兒
      子、我先生的哥哥一起去，我先生就在公路邊往果園通知
      說我們已經到了，他們就把流籠發動起來，因為發動之後
      引擎聲音很大我們就聽到了就坐上去」等語（見系爭刑事
      案件一審卷第48頁），核與證人陳雲庚於系爭刑事案件一
      審審理時證稱：「我先打電話給甲○○說我們到了，甲○
      ○說他剛好在流籠旁邊叫我們坐流籠，我們就去流籠那邊
      等聽引擎發動的聲音，聽到之後丙○○跟陳建華先坐上流
      籠，我們就喊『好』，流籠就開下去了」等語（見系爭刑
      事案件一審卷第230頁），大致相符。另原告於於系爭刑
      事案件偵查及一審審理時陳稱：「這是第二次坐他的纜車
      」、「前年有由上往下坐過1次」、「95年那次從公路下
      來果園我沒有坐，那是採收完回程要回去，那次有人操作
      馬達讓我們坐流籠，但一次只能坐2人，乙○○也沒有跟
      我說不能坐」等語（見他字卷第14頁、偵字第9411號卷第
      13頁、於系爭刑事案件一審卷第48頁），再核被告甲○○
      於系爭刑事案件偵查中及一審審理時均陳稱：在本案發生
      前一天，證人劉興來前來上開果園工作時有搭乘流籠，並
      由被告甲○○為證人劉興來操作上開流籠等語（見他字卷
      第30頁、系爭刑事案件一審卷第237頁），足見本件被告
      雖有於上開流籠上漆上「禁止乘坐」之字樣（見97年度偵
      字第18899號卷【下稱偵字第18899號卷】第31頁），然被
      告非但未曾禁止原告或其他人搭乘上開流籠，尚且提供上
      開流籠給予前來採收之工人乘坐之事實，至屬顯然，被告
      抗辯：未同意原告等人搭乘流籠云云，並非事實。
（三）本件上開操作流籠之馬達等機械設備設置在果園端，而流
      籠是經由在果園端發動柴油引擎的操作始能將流籠由上往
      下或由下往上帶動，此經證人吳清海於系爭刑事案件偵查
      中證述明確。被告乙○○於系爭刑事案件一審審理時亦陳
      稱：「我們果園有二個流籠，一個在公路端，一個果園端
      就是在住處附近，馬達還有操作桿都是在果園端，如果流
      籠要往上到公路端就要發動引擎，要快引擎就加速，要慢
      引擎就放慢，可以調速度而且也可以馬上停，要從公路端
      下來的流籠就是把剎車放掉，下來也是要操作引擎就是把
      它放空檔」等語（見系爭刑事案件一審卷第31頁），則依
      一般人主觀上之認知，須有人在果園端操作馬達，流籠才
      會運轉，如欲搭乘上開流籠，當會仰賴果園端之人操作，
      始得以順利由公路端至果園端，或由果園端至公路端，否
      則流籠在正常情形下並不會自行啟動運轉自明。再者，事
      故發生當天，原告及其夫陳雲庚等人透過劉興來之聯絡，
      前來上開果園採收水果，此為兩造不爭執之事實。原告等
      人既係受僱前往果園服勞務，並以日計薪，依一般人受僱
      之心態，當無急迫、不計代價前往等情，若非事先聯絡被
      告等人並確認有人為其等操作流籠，應無自行搭乘之理。
      準此，原告等人若非確定有人已在果園端為其等操作流籠
      馬達，衡情當無自己坐上流籠，而賴流籠自行運轉之理。
      是證人陳雲庚於系爭刑事案件審理時證稱：係事先連絡後
      ，聽到馬達發動聲音，丙○○始坐上流籠等語，核與證人
      劉興來於系爭刑事案件二審審理時證稱：「（根據告訴人
      97年2月20日偵查所述，是有聽到纜車發動的聲音才坐上
      去的？）當時纜車確實已經發動了，我敢以生命擔保，百
      分之一百肯定。」等情相符，應屬可信。被告辯稱：當天
      完全沒有人操作流籠，是原告等人到達系爭流籠公路端後
      ，在尚未通知聯繫被告之前，原告及其子陳建華即擅自冒
      然先行乘坐上公路端之流籠內，因其二人合計體重過重，
      遠超過系爭流籠之負荷範圍，才致流籠失速滑落云云，並
      非可採。是本件原告等人於搭乘上開流籠時，在果園端確
      係有人操作流籠，應可認定。
（四）本件事故發生時，操作流籠者為被告乙○○之事實，業據
      證人劉興來於系爭刑事案件偵查中證稱：「當時只有我一
      人在場，甲○○也有在場，但是乙○○發動的，乙○○是
      以手轉動開關之後，使馬達開始運轉」、「當時我在現場
      ，也有看到蕭澄海在現場買桃子，他有無在流籠旁我忘記
      了」、「（你有親眼看見乙○○發動流籠之動作嗎？）有
      」、「當天操作纜車的是乙○○」、「（對被告二人說你
      當時根本未在流籠那邊，根本未看見事發之經過有無意見
      ？）我確實有看見，且是經由告訴人之通知才告訴乙○○
      去操作流籠讓他們下來」等語明確（見他字卷第14頁、偵
      字第9411號卷第11至12頁、偵字第18899號卷第20頁）。
      核與證人劉興來嗣後於系爭刑事案件二審審理結證證稱：
      「（纜車發動的時候，你人在何處？）我人已經在靠近纜
      車那邊。他們打電話的時候，我也是在果園纜車發動機附
      近而已。」、「（纜車發動時，有誰在附近及操作？）當
      時，我、乙○○、甲○○及其太太在那邊。」、「（事故
      的時候，有無當場看到纜車從公路端滑落到果園？）我有
      看到，可能是重量加速度，或久沒有維修的關係，所以告
      訴人坐的流籠就撞到纜車馬達的固定架。」、「（從滑落
      到碰撞，時間大概多久？）講實在的，沒有幾秒。距離大
      約一百公尺左右。」、「（發生的時候，纜車是何人在操
      作？）乙○○。」、「（既然發生纜車滑落，乙○○在馬
      達這邊有無做什麼動作？）當時，已經無法控制了。乙○
      ○在馬達旁邊。當時是一霎那，所以也沒有辦法注意到其
      他情形。」、「（發生事故的時候，現場有無看到蕭澄海
      ？）沒有，這個人我不認識，應該是沒有。」、「（你曾
      經在97年10月31日說，事發當時，我看到蕭澄海在現場買
      桃子等語，能否確定蕭澄海到底有無在現場？）現場是突
      然發生的，所以，緊急狀態下，我沒有辦法每一種狀況全
      部都注意到。因為，當時是臨時發生事故的，又不是預先
      知道會發生這樣的情形。」、「（曾經在偵查中，你曾說
      有去上廁所？）那是已經發生事故之後，等板車要來載告
      訴人去就醫之前，這中間我有去上廁所。但是，是在事故
      發生之後，才去的。後來，是用板車載去大馬路，才用自
      己的車子，載到南山。救護車去南山接我們，然後才去羅
      東醫院。」等情相符。其次，上開果園係被告經營管理，
      原告等人係由被告僱請前來採收水果，已如前述，衡情系
      爭流籠亦應由被告所操作。而事發當天被告甲○○正與證
      人蕭澄海一起欲前往採水果，被告甲○○亦否認為其操作
      ，則證人劉興來證述當天操作流籠之人為被告乙○○，並
      不悖於常情。雖然被告均抗辯：劉興來當時在上廁所，並
      未看到乙○○操作流籠，劉興來稱有看到乙○○操作流籠
      不實云云。惟查，系爭刑事案件一審於98年4月27日審理
      時，當庭勘驗證人劉興來於97年2月27日偵查筆錄光碟，
      證人劉興來於偵查中確實證稱：其後來有跑去上廁所等語
      ，然經檢察官再次向證人劉興來確認此情，證人劉興來依
      然證稱：流籠之操作確係被告乙○○等語無訛。是本件雖
      證人蕭澄海、林嘉惠、王遠琴於系爭刑事案件原審一致證
      稱：事發當天乙○○並未操作流籠，乙○○係在屋內，且
      在屋內抱孫子看電視氣象報告；而劉興來亦在屋內上廁所
      ，並未看到乙○○操作流籠云云。然據證人蕭澄海所述，
      事發當時其與被告甲○○是在屋外，而被告乙○○、甲○
      ○果園範圍非小，證人蕭澄海如何能確定被告乙○○在事
      發當時確係在屋內，不無疑問。再參以證人蕭澄海證稱：
      「是我太太及甲○○太太跑出來看，乙○○就叫她們2人
      進去拿枕頭及棉被出來」、「（從發生事故到你參與救治
      中間，你何時看到劉興來，你有無再看到劉興來？）太太
      拿枕頭、棉被出來的時候，劉興來才出現的，我沒有注意
      劉興來是從什麼地方出現的」、「（碰撞發生時，你有無
      看到乙○○在流籠附近出現？）沒有，乙○○在工寮裡面
      ，因為碰撞時我轉頭看的時候，就看到乙○○在工寮裡面
      」、「（你剛剛提到纜車撞擊之後，是你太太林嘉惠跟甲
      ○○的太太王遠琴從屋子裡面出來，她們二人出來之後，
      乙○○就叫她們進去拿棉被跟枕頭，乙○○是在何處叫她
      們二位去拿棉被、枕頭？）是林嘉惠、王遠琴、乙○○他
      們3人一起從屋子裡面出來，乙○○就說趕快去拿棉被、
      枕頭，要把人從纜車抬下來放在地上」、「（當時劉興來
      人？）我沒有看到他」、「（到什麼時候才看到劉興來？
      ）丙○○躺在地上以後，我們拿枕頭墊在她的頭下，拿棉
      被給她蓋，之後才看到劉興來，劉興來從哪裡出來的，我
      不清楚」等語（見系爭刑事案件一審卷第185頁至189頁）
      ，則證人蕭澄海先稱其妻拿枕頭、棉被出來時，劉興來才
      出現；隨後又稱其直到原告躺在地上以後，將枕頭墊在原
      告頭下及拿棉被給原告蓋之後才看到劉興來，可見證人蕭
      澄海對於究有無看見劉興來，何時看到，證述不一。又證
      人王遠琴於系爭刑事案件一審證稱：「（妳剛剛有說劉興
      來來的時候有跟甲○○談到要聯絡工人來幫忙採收，妳如
      何知道這件事情？）我人在外面有聽到」、「（當時有誰
      在外面？）當時有蕭澄海夫婦及小孩，還有我、甲○○都
      在外面，大約當天七點多不到八點的時候」等語（見系爭
      刑事案件一審卷第195之1頁反面），而詢之證人蕭澄海時
      ，證人蕭澄海卻證述看到劉興來是在屋內（見系爭刑事案
      件一審卷第185頁反面），均未提及劉興來與甲○○等人
      均在屋外連絡工人前來乙事，則證人蕭澄海對於系爭刑事
      案件一審訊問之重點係事發當天劉興來、被告乙○○之所
      在等情，非無刻意迴避證述之嫌。再者，證人林嘉惠證稱
      ：「（你們都出到外面來的時候，你有無參與救護受傷的
      動作？）沒有，因為我有二個小朋友要帶，我站在門口那
      邊而已，因為離門口很近」、「（王遠琴在現場參與什麼
      ？）她有處理傷口。」、「（王遠琴處理傷口，有從屋內
      拿什麼東西出來？）有拿急救的東西出來，以雙氧水幫她
      擦拭」、「（在你聽到雜聲之前，你有看到乙○○走出工
      寮嗎？）乙○○好像是後來在碰一聲之後跟著我們走出工
      寮」等語（見原審卷第191頁、第192頁反面）；證人王遠
      琴則證稱：「我聽到碰一聲之後就第一個衝出去，衝出去
      之後看到甲○○、蕭澄海站在路旁邊的梨樹下很吃驚發呆
      地站在那裡，我就看到流籠上面載二個人，我就說怎麼會
      這樣子」等語（見系爭刑事案件一審卷第193頁反面），
      均與證人蕭澄海所稱：是證人林嘉惠、王遠琴、被告乙○
      ○他們3人一起從屋子裡面出來，被告乙○○就說趕快去
      拿棉被、枕頭，要把人從纜車抬下來放在地上等情全然不
      同，則被告乙○○於案發時，是否甫自屋內走出來等情乙
      節，即屬有疑。再者，被告乙○○於系爭刑事案件偵查初
      次訊問時，僅辯稱：「當天我沒在場」等語（見他字卷第
      14頁），且直至系爭刑事案件一審準備程序時均未曾抗辯
      其當時係在屋內抱孫子看電視等語，而證人蕭澄海、林嘉
      惠、王遠琴卻於原審均能異口同聲確定被告乙○○係在屋
      內抱孫子看氣象報告關心颱風動象等情，實令人生疑。衡
      諸證人蕭澄海、林嘉惠、王遠琴於系爭刑事案件一審證述
      關於事發時被告乙○○所在乙節，已有如前述矛盾不一致
      之情事，及證人王遠琴係被告甲○○之妻、被告乙○○之
      媳，而證人蕭澄海與被告甲○○係15、16年之舊識（見偵
      字第18899號卷第22頁），證人林嘉惠為證人蕭澄海之妻
      ，其等與被告乙○○、甲○○之關係匪淺，並核證人蕭澄
      海、林嘉惠、王遠琴之證詞與證人劉興來之上開證述不合
      ，亦與系爭刑事案件一審前述本件事發時確有人在果園端
      操作流籠之事實不符，則證人蕭澄海、林嘉惠、王遠琴稱
      事發時被告乙○○當時在屋內，並未操作流籠，而證人劉
      興來亦均在屋內上廁所，並未看到被告乙○○操作流籠等
      語，應係迴護被告所為之證述，不足以作為被告有利之認
      定。又本院認證人劉興來證述明確，且與上開認定之事實
      吻合，而證人蕭澄海、林嘉惠、王遠琴所述，核與上開認
      定之事實不符，均詳如上述，被告請求證人劉興來與證人
      蕭澄海、林嘉惠、王遠琴對質，本院認核無必要。至被告
      抗辯：證人劉興來於系爭刑事案件起訴後，確有向甲○○
      借錢，其上開證述不實云云。惟證人劉興來經系爭刑事案
      件偵查中及二審具結後證述明確，核與上開認定之事實吻
      合，且於系爭刑事案件二審已陳明：「其借錢與本案其所
      為證言無關，且本案從頭到尾，困擾我很久了，那天颱風
      ，告訴人夫妻好意願意來幫忙，發生事情，被告應該要處
      理善後，不能推卻。告訴人與被告二邊都是我的朋友。被
      告應該要妥善解決事情，圓滿解決。告訴人發生事情前一
      年，就曾經去被告的果園幫忙，大家應該要將心比心。被
      告確實是叫我去找告訴人來幫忙採收。我確實有實話實說
      ，我確實有看到發生事情的經過，且我也希望他們雙方可
      以調解，圓滿解決。就我所知，他們尚未達成和解。」等
      情，是證人劉興來縱有向被告借錢，亦不影響其證述之真
      實性，尚無法憑此為被告有利之認定。至於被告提出之被
      告甲○○與證人劉興來及被告甲○○、甲○○之妻、劉興
      來之電話對話錄音譯文（見本院卷第88至93頁），核其內
      容，係由被告甲○○撥打電話予證人劉興來，甲○○並提
      及「你先把我這關脫開啦，你先把我這關解決掉啦，你先
      把你作證的事情讓我脫過啦，我好過你也好過啦，你講有
      理嗎」，證人劉興來多次表明其頂多不要再去法院作證，
      被告甲○○等人要如何講就是他們的事，然被告甲○○仍
      然希望劉興來再度出庭，言談間被告甲○○並提及事故發
      生當時證人劉興來去大便，被告甲○○等人對原告進行搶
      救，且被告甲○○方面有2位證人可以證明證人劉興來是
      最晚出來，其父親（乙○○）在客廳內抱女兒看新聞報導
      ，並要求證人劉興來慢慢回憶，要證人劉興來出庭時說公
      道話即為「可能我那天記錯了」「可能我那天也模模糊糊
      」等供述，且告知證人劉興來不能因為被告乙○○較有錢
      ，就要將被告乙○○拖下水等主動對話內容，然受話之證
      人劉興來仍均只表示如果接到法院傳喚時，其不要去開庭
      就好之意思。亦即由上開錄音光碟譯文，只見被告甲○○
      不斷勸諭證人劉興來前往法院開庭，亟欲其於開庭時更改
      證述內容為其記憶錯誤，並將伊方證人（即王遠琴、林嘉
      惠）所可能證述之內容告知證人劉興來，意欲影響證人劉
      興來之想法與供述，其目的無非希望證人劉興來更異其詞
      ，然證人劉興來均僅表示其頂多不要去開庭，並未於對話
      中提及其偵審中證述內容有何不實或故意誣陷或偏頗何方
      之意。是被告所提錄音光碟及譯文，顯均無法影響法院對
      證人劉興來於系爭刑事案件偵訊及法院審理時證述內容之
      可信性，亦無法憑此為被告有利之認定。
（五）本件被告就其等經營之上開果園設置之流籠，本有定期維
      修養護之義務，竟均未定期僱請專業人員檢查保養，致纜
      線過鬆，復又違反流籠不得載運人員之規定，亦未明白標
      示流籠承載之限制重量，貿然提供予原告乘坐，致發生本
      件事故，業據證人吳清海於系爭刑事案件偵查中結證證稱
      ：「我是在96年8月間受乙○○僱請，去幫他修復流籠」
      、「我發現帶動轉盤上的纜線已經掉落，因為流籠超重導
      致脫落，該流籠應該不能載人，只能載貨物」、「從我當
      天去修復的狀況來看，事故發生前纜線附著在轉盤上的鬆
      緊度有稍微鬆一點，如果有再調整緊一點的話，即使流籠
      的載重超載，也能夠減少超載導致流籠失速的結果發生」
      、「（纜車上）沒有寫限重多少」等語明確（見偵字第18
      899號卷第17頁、18頁）。被告乙○○於系爭刑事案件偵
      查中雖陳稱：「（此流籠是何人設置？）是我已設置10多
      年了」、「（提出吳清海名片）該人是平日替我維修之人
      ，當初設立之人叫吳文雄」等語（見偵字第9411號卷第13
      頁），惟證人吳清海於系爭刑事案件偵查中及一審均證稱
      ：被告乙○○只有在於本案案發後以1萬元之代價僱請伊
      去修復本件流籠，案發前不曾僱請伊去維修保養等語（見
      偵字第18899號卷第17頁、系爭刑事案件一審卷第150頁反
      面），顯見被告乙○○稱平日即僱請證人吳清海保養維修
      云云，並非事實。又證人吳清海於系爭刑事案件偵查中證
      稱：「（你去調整纜線的鬆緊度，若不是你們專門人員，
      一般人是否能夠做？）要像我們專門的人使用手拉吊車之
      器具才能夠調整）（見偵字第18899號卷第17、18頁）、
      「（通常纜線鬆的原因，是因為經常使用的鬆還是超載變
      鬆？）纜線使用久了沒有再調緊自然就會鬆，就像橡皮筋
      一樣用久了就會鬆掉」、「（如何調緊？）用手拉吊車，
      專門人員使用的手拉吊車」等語（見系爭刑事案件一審卷
      第154頁反面），足見被告自身均無維修保養流籠之專業
      知識，復未定期僱請專業人員調整、更換流籠纜線，致纜
      線過鬆之事實，應可認定。又證人吳清海於系爭刑事案件
      偵查中證稱：如果發動機未發動，流籠沒有辦法自己啟動
      ，一定要發動柴油引擎等語（見偵字第18899號卷第18頁
      ），然其於系爭刑事案件一審則改稱：「流籠載重超重，
      有斜度會自己走，走的時候會晃動所以流籠會掉下去，因
      為是轉盤，跟著轉盤走，如果流籠晃動，纜線會脫離轉盤
      」、「（你在同日筆錄中說依你修理狀況來看，事故發生
      前纜線有較鬆脫，你的依據為何？）只有鬆脫一點而已，
      如果沒有超重就不會有事情，如果不超重就不會脫落，但
      是因為超重所以流籠自己滑動」等語（見系爭刑事案件一
      審卷第150頁），核與其前揭偵查之證述不同。而證人吳
      清海復稱：「本件是超載所以轉盤沒有轉流籠就自己會滑
      動」等語（見系爭刑事案件一審卷第154頁），亦反於其
      在系爭刑事案件偵查中關於本件事故肇致原因之證述。然
      本件被告在系爭刑事案件97年2月27日、97年4月8日偵查
      中均辯稱上開流籠並無人操作，發動機也無人發動，是流
      籠自己動等語（見他字卷第14頁、31頁），是檢察官於97
      年10月31日至現場勘驗時，即就關於上開流籠載重超載是
      否肇致本案事故及倘若發動機未發動，流籠是否自行滑向
      果園端等情，訊問證人吳清海明確，且業經證人吳清海當
      場證稱：流籠一定要發動柴油引擎，如發動機未發動，人
      坐在公路端不會滑向果園端，且即使流籠載重超載，如纜
      線調緊也能減少超載導致失速結果之發生等語至明。則證
      人吳清海嗣後於系爭刑事案件一審審理時，反於前揭偵查
      中所述，即非無疑。又證人吳清海於系爭刑事案件一審復
      證稱：「如果有人發動引擎操作，流籠過重的話，會發生
      何種情形？）輪盤還是會走，但是速度不會那麼快」等語
      （見系爭刑事案件一審卷第153頁反面），則與其所稱本
      件是超載，所以轉盤沒有轉，流籠就會自已滑動等語又有
      不合。詳審證人吳清海於系爭刑事案件一審強調本件流籠
      超載，所以自己滑動等語，應係其假設流籠無人操作之情
      形，然此一證詞已與其在系爭刑事案件偵查中證述流籠發
      動機未動，流籠不會滑向果園端等語有違，則證人吳清海
      於系爭刑事案件一審之證述有無附和被告抗辯系爭流籠無
      人操作自已滑動之虞，即非無疑。審酌本件經系爭刑事案
      件檢察官於97年10月31日會同被告及其等辯護人廖志堯律
      師、原告代理人周瑞鎧律師、證人劉興來、吳清海至現場
      勘驗後，命證人吳清海就現場情形及其前修復流籠情形，
      綜合剖析本件事故肇致原因，經證人吳清海當場具結證述
      如前，其所為之證述距事發時間較近，記憶較為深刻，且
      其證詞較無受污染之可能，是證人吳清海於系爭刑事案件
      偵查中之證述應較為客觀可信，其於系爭刑事案件一審前
      揭證詞與偵查中未合部分，尚難採為有利於被告之認定。
      又系爭流籠之載重限制100公斤，業據證人吳清海於系爭
      刑事案件一審證述明確（見系爭刑事案件一審卷第149頁
      反面）。而本件被告就系爭流籠並未標示載重限制等警示
      標語之事實，經被告甲○○於系爭刑事案件偵查中陳明在
      卷（見他字卷第31頁），並為兩造所不爭執。另自現場照
      片（見偵字第18899號卷第28-50頁），亦未見於流籠附近
      設有載重限制之標示。另原告及其夫陳雲庚於系爭刑事案
      件一審均陳稱：在95年8月份在回程（即由果園端至公路
      端）係由其2人搭乘流籠，且有人操作，被告乙○○並未
      告知不可乘坐2人等語明確（見系爭刑事案件一審卷第48
      頁、第232頁、第233頁反面），倘若被告乙○○有向原告
      及陳雲庚明白表示限重80公斤，否則會有危險並禁止其乘
      坐等語，原告等人當時又無急迫非乘坐流籠不可之情事，
      豈有甘冒生命危險而搭乘流籠之理？顯見被告應未告知系
      爭流籠限重重量，是被告明知流籠不得載運人員，提供上
      開流籠予原告乘坐，已有過失，復未告知該流籠載重限制
      及超載之危險，致原告與其子陳建華2人重量超載下，乘
      坐系爭流籠，復因流籠纜線過鬆，致流籠失速撞擊果園端
      碼頭之事實，洵堪認定。被告聲請本院會同至現場履勘後
      ，將本件卷證資料囑託專業機關鑑定系爭流籠於事故發生
      時失控撞擊之詳細原因及經過，因事故發生距今已2年餘
      ，且系爭流籠業已修復完成，本院認已無鑑定之可能及必
      要。
（六）原告與其子陳建華於96年8月6日上午8時許，共同乘坐上
      開流籠欲往上開果園，流籠開始運轉下行至果園端之途中
      ，瞬間失速向下俯衝而高速撞擊流籠碼頭，導致乘坐在流
      籠上之原告，因受此強大力道撞擊，受有第一腰椎脊髓損
      傷併雙下肢癱瘓、第二腰椎爆裂性骨折、神經性膀胱、泌
      尿道感染、雙側脛骨腓骨骨折、骨盆骨折、薦骨骨折、腹
      部鈍傷、胸部挫傷併左側肋骨骨折之傷害，其傷勢已嚴重
      減損雙下肢之機能（肌力只達0或1分），並致其癱瘓，而
      於身體有重大不治之重傷害，此為兩造不爭執之事實。被
      告因此經本院97年度易字第4598號、臺灣高等法院臺中分
      院98年度上易字第1048號刑事判決判處有期徒刑八月確定
      ，有刑事判決書在卷可稽，並經調閱刑事卷查核屬實（刑
      事卷影本外放）。被告對該刑事確定判決聲請再審，亦經
      臺灣高等法院臺中分院98年度聲再字第178號刑事裁定駁
      回再審之聲請，亦有刑事裁定附卷可稽（見本院卷第125
      、126頁）。
二、按因故意或過失，不法侵害他人之權利者，負損害賠償責任
    。數人共同不法侵害他人之權利者，連帶負損害賠償責任。
    不法侵害他人之身體或健康者，對於被害人因此喪失或減少
    勞動能力或增加生活上之需要時，應負損害賠償責任。不法
    侵害他人之身體、健康、名譽、自由、信用、隱私、貞操，
    或不法侵害其他人格法益而情節重大者，被害人雖非財產上
    之損害，亦得請求賠償相當之金額，民法第184條第1項前段
    、第185條第1項前段、民法第193條第1項及第195條第1項前
    段分別定有明文。本件被告共同經營上開果園，明知於果園
    內及公路間設置之系爭流籠僅得載送農林產物，不得載運人
    員，且限重為100公斤，復疏未定期保養維修流籠設置，貿
    然提供原告等人搭乘，在被告乙○○之操作下，因纜線過鬆
    ，且因流籠載重超載，致流籠失速向下俯衝而撞擊果園端之
    碼頭，致原告受有上述傷害，被告於本件事故之發生有過失
    ，已如前述，原告所受傷害顯與被告之過失行為有相當之因
    果關係，原告依前揭規定請求被告連帶賠償其所受之損害，
    核屬有據。再按民法第193條第1項所謂增加生活上之需要，
    係指被害人被害以前並無此需要，因為受侵害始有支付此費
    用之需要者而言，因此身體受不法侵害，需添購醫療、護理
    用品及僱用看護所支出之費用，均屬增加生活上需要之費用
    ，加害人應予賠償。原告請求被告連帶賠償其所受損害之金
    額，是否有理由，茲分述如下：
（一）醫療費用：原告主張其因本件事故支出醫療費用14,991元
      等情，此為被告所不爭執，應由被告如數賠償。
（二）增加生活上需要之支出
      1.尿布費用：
        原告主張：其自意外事故受傷至今，身體仍遺存雙下肢
        癱瘓及大小便失禁，每天必須使用一片大號尿布及八片
        小號尿布，請求被告賠償尿布費用489,080元等情，此
        為被告所不爭執，應由被告如數賠償。
      2.看護費用：8,264,554元。
        按親屬間之看護，縱因出於親情而未實際支付該費用，
        然其所付出之勞力，顯非不能以金錢為評價，此種基於
        身分關係之恩惠，自不能加惠於加害人，而應比照一般
        僱用看護情形，認被害人受有相當看護費之損害，命加
        害人賠償，始符民法第193條第1項所定「增加生活上需
        要」之意旨。查原告主張：其因本件事故受有前揭傷害
        ，目前仍遺存雙下肢癱瘓及大小便失禁，行動依賴輪椅
        代步，穿衣、洗澡、大小便部分需人扶助等後遺症，日
        常生活需專人全日照護等情，業據其提出勞工保險殘廢
        診斷證明書、埔里榮民醫院於98年7月20日所出具之診
        斷證明書為證。依前揭勞工保險殘廢診斷證明書之記載
        ，原告之行動能力為自行操控輪椅代步，其大小便失禁
        ，沐浴更衣部分需人扶助等情（見附民卷第4、5頁）。
        惟依埔里榮民醫院所出具之前揭診斷證明書之記載，原
        告於98年7月20日曾至該院就診，原告係受有第二腰椎
        爆裂性骨折，術後、第一腰椎脊髓損傷併雙下肢癱瘓、
        神經性膀胱、雙側脛骨骨折、骨盆骨折、薦骨骨折、左
        側肋骨骨折等傷害，其目前日常生活需專人全日照顧（
        見本院卷第86頁），兩相對照，應可認原告之日常生活
        部分需人扶助，堪認原告主張：依其狀況終身受有半日
        看護之必要等情，應可採信。又如原告有終生受半日看
        護之必要，對於每半日看護費用為1,000元，此經列為
        兩造不爭執之事項，則原告得請求被告賠償之全年看護
        費用為365,000元。原告係57年2月25日出生，此有其個
        人基本資料查詢表在卷可憑，其於本件事故發生之96年
        8月6日受傷時，未滿40歲，依96年臺閩地區女性簡易生
        命表，滿40歲女性之平均餘命約有42.94年，原告請求
        被告賠償41年之看護費用，應屬有據。經依霍夫曼式計
        算法扣除中間利息（首期給付不扣除中間利息），原告
        得請求被告一次賠償41年之看護費用為8,264,555元【
        計算方式為：(365000×22.00000000)= 0000000.5188
        。其中22.00000000為年別單利5%第41年霍夫曼累計係
        數。採四捨五入，元以下進位】；原告請求被告賠償8,
        264,554元，應予准許。
（三）勞動能力減少之損害
      1.按不法侵害他人身體、健康者，對於被害人因此喪失或
        減少勞動能力，應負損害賠償責任，民法第193條第1項
        定有明文。惟身體或健康受侵害，而喪失或減少勞動能
        力者，其減少及殘存勞動能力之價值，不能以現有之收
        入為準，蓋現有收入每因特殊因素之存在而與實際所餘
        勞動能力不能相符，現有收入高者，一旦喪失其職位，
        未必能自他處獲得同一待遇，故所謂減少及殘存勞動能
        力之價值，應以其能力在通常情形下可能取得之收入為
        標準。換言之，被害人因身體健康被侵害而喪失勞動能
        力所受之損害，其金額應就被害人受侵害前之身體健康
        狀態、教育程度、專門技能、社會經驗等方面酌定之，
        不能以一時一地之工作收入為準（最高法院61年度台上
        字第1987號判例、63年度台上字第1394號判例參照）。
        次按勞動能力損害與勞動年齡具有密切關係，有法定退
        休年齡者，得以之為判斷基準，但不能認退休後概無勞
        動能力損害；無法定退休年齡者，則應依其職業酌定其
        勞動年齡。另按依民法第193條第1項命加害人1次支付
        賠償總額，以填補被害人所受喪失或減少勞動能力之損
        害，應先認定被害人因喪失或減少勞動能力而不能陸續
        取得之金額，按其日後本可陸續取得之時期，各照霍夫
        曼式計算法，扣除依法定利率計算之中間利息，再以各
        時期之總數為加害人1次所應支付之賠償總額，始為允
        當（最高法院22年度上字第353號判例參照）。
      2.查原告主張：其因本件事故所受傷害經勞工保險局核定
        為勞工保險殘廢給付標準表第三等級殘障，喪失勞動能
        力99.97％等情，業據其提出勞工保險殘廢診斷證明書
        、勞工保險局函文為證（見附民卷第4-6頁）；被告對
        於原告因此傷害減少勞動能力99.97%不爭執，堪認原告
        此部分主張屬實。次查原告係57年2月25日出生、本件
        事故發生於96年8月6日，當日原告係受僱前往被告之果
        園採收水果，已如前述。又原告國中畢業，事故發生前
        受僱於梨山地區之果園、茶園工作，日薪1,000元，此
        經原告陳明在卷。則依前開說明，所謂減少及殘存勞動
        能力之價值，應以原告能力在通常情形下可能取得之收
        入為標準。審酌原告教育程度為國中畢業，事故發生前
        既受僱從事農務以賺取工資，依其年齡、工作經驗暨其
        日薪，堪認原告主張其減少勞動能力損害以基本工資即
        每月17,280元、每年207,360元為適當，且原告應可工
        作至65歲，亦即自96年8月6日原告39歲餘起至65歲止，
        共26年，為其喪失勞動能力之期間。是原告請求按基本
        工資每月17,280元計算至65歲退休，合計計25年勞動能
        力減少之損害，應予准許。經依霍夫曼式計算法扣除中
        間利息（首期給付不扣除中間利息）核計原告得請求被
        告一次賠償25年勞動能力減少之損害金額為3,421,383
        元【計算方式為：（207360×16.00000000）=0000000.
        0000000。其中16.00000000為年別單利5%第25年霍夫曼
        累計係數。採四捨五入，元以下進位】。原告請求被告
        賠償3,420,357元，應予准許。
（四）精神慰撫金
      按法院對於慰撫金之量定，應斟酌加害程度、兩造之身分
      地位經濟狀況等關係定之（最高法院51台上字第223號判
      例、74年度第9次民事庭會議決議參照）。查原告受傷至
      今身體仍遺存雙下肢癱瘓及大小便失禁，行動依賴輪椅代
      步、穿衣、洗澡、大小便仍部分需人扶助等後遺症，加上
      復健達130次，身體及心理均遭受極大之痛苦。原告陳明
      其國中畢業，事故發生前受僱於梨山地區之果園、茶園工
      作，日薪1,000元，名下有一部小客車等情。被告乙○○
      國小畢業，從事果園工作，96年收入約30萬元；被告甲○
      ○國中畢業，96年收入扣除租金後約30萬元，名下無財產
      等情，此經被告陳明在卷。而原告名下確僅有一部汽車，
      無其他財產；被告乙○○名下有房地各一筆及汽車一部等
      ；被告甲○○名下僅有一部汽車，無其他財產等情，有本
      院稅務電子閘門財產所得調件明細表在卷可憑（見本院卷
      第31-38頁）。本院審酌上情，認原告請求被告賠償精神
      慰撫金100萬元，尚屬相當，應予准許。
（五）以上，原告得請求被告連帶賠償之金額為13,188,982（14
      991＋489080＋0000000＋0000000＋0000000＝00000000）
      。
三、按損害之發生，被害人與有過失者，法院得減輕賠償金額或
    免除之，民法第217條第1項定有明文，且該項規定之目的，
    在謀求加害人與被害人間之公平，故在裁判上法院得依職權
    減輕或免除之（最高法院85年度台上字第1756號判例參照）
    。又法院對於賠償金額減至何程度，抑為完全免除，應斟酌
    雙方原因力之強弱與過失之輕重以定之（最高法院54年台上
    字第2433號判例參照）。本件事故之發生，被告固應負過失
    責任，惟系爭流籠依法令之規定僅限供運送林產物使用，不
    得載運人員，已如前述，原告長年在梨山地區果園、茶園工
    作，不能諉為不知。況系爭流籠之公路端轉盤下亦書寫「禁
    止乘坐」、「危險」字樣，此經系爭刑事案件檢察官到場履
    勘無訛，有勘驗筆錄及照片在卷可憑（見偵字第18899號卷
    第15、31、32、35頁）。且原告自承其與其子體重各80公斤
    （見本院卷第103頁），合計二人體重達160公斤，已超過系
    爭流籠所能負荷之重量甚多，猶無視於法令一同乘坐該流籠
    ，應為該流籠瞬間失控滑落向下原因之一，是原告於本件事
    故之發生與有過失，要無可疑。茲兩造合意原告對於系爭流
    籠失速滑落撞擊事故之發生與有40%之過失，爰依前開規定
    按原告之過失比例，依法減輕被告應給付予原告賠償金額10
    分之4，即被告應賠償上開原告之金額為損害額之10分6。依
    此計算，原告得請求之金額為7,913,389元。再者，原告陳
    明被告已賠償其60,000元，自行扣除該60,000元之賠償，經
    扣除後，原告得請求被告賠償之金額為7,853,389元。從而
    原告依侵權行為之法律關係，請求被告連帶賠償其所受之損
    害7,853,389元，及自起訴狀繕本送達被告之翌日即98年1月
    13日起至清償日止，按年息百分之五計算之利息，於法有據
    ，應予准許。
四、兩造分別陳明願供擔保聲請宣告假執行及免為假執行，經核
    於法均無不合，爰分別酌定相當擔保金額准許之。
五、本件事證已臻明確，兩造其餘攻擊防禦方法，核與判決結果
    不生影響，亦不逐一論述。又本件原告係於刑事訴訟程序提
    起附帶民事訴訟，經本院刑事庭裁定移送而來，依刑事訴訟
    法第504條第2項之規定，免納裁判費；本件審理過程中兩造
    並未支出其他訴訟費用，無須諭知訴訟費用之負擔，併予敘
    明。
伍、宣告假執行及免為假執行之依據：民事訴訟法第390條第2項
    、第392條第2項。
中    華    民    國    99    年    5     月    26    日
                  民事第三庭    法  官  黃渙文
正本係照原本作成。
如對本判決上訴，須於判決送達後20日內向本院提出上訴狀（須
附繕本）。
中    華    民    國    99    年    5     月    26    日
                                書記官

司法院資訊處製作；財團法人民間司法改革基金會備份。
